【裁判字號】    97,上訴,4316
【裁判日期】    970918
【裁判案由】    毒品危害防制條例
【裁判全文】
臺灣高等法院刑事判決                97年度上訴字第4316號
上  訴  人
即  被  告  甲○○
上列上訴人因毒品危害防制條例案件，不服臺灣板橋地方法院97
年度訴字第2641號，中華民國97年5月26日第一審判決（ 起訴案
號：臺灣板橋地方法院檢察署97年度毒偵字第4512號），提起上
訴，本院判決如下：
    主  文
上訴駁回。
    理  由
一、依刑事訴訟法第350條、第361條、第362條、第367條規定，
    不服地方法院之第一審判決而上訴者，須提出上訴書狀，並
    應敘明具體理由，為上訴必備之程式；其所提出之書狀未敘
    述上訴理由，或僅曾以言詞陳述上訴理由者，均應於上述期
    間屆滿後20日內補提理由書於第一審法院。第一審法院經形
    式審查，認逾期未補提上訴理由者，應定期間先命補正；逾
    期未補正者，為上訴不合法律上之程式，應以裁定駁回。倘
    已提出上訴理由，但所提非屬具體理由者，則由第二審法院
    以上訴不合法律上之程式，判決駁回。而所謂具體理由，必
    係依據卷內既有訴訟資料或提出新事證，指摘或表明第一審
    判決有何採證認事、用法或量刑等足以影響判決本旨之不當
    或違法，而構成應予撤銷之具體事由，始克當之（例如：依
    憑證據法則具體指出所採證據何以不具證據能力，或依憑卷
    證資料，明確指出所為證據證明力之判斷如何違背經驗、論
    理法則）；倘僅泛言原判決認定事實錯誤、違背法令、量刑
    失之過重過輕微，而未依上揭意旨指出具體事由，或形式上
    雖已指出具體事由，然該事由縱使屬實，亦不足以認為原判
    決有何不當或違法者（例如：對不具有調查必要性之證據，
    法院未依聲請調查亦未說明理由，或援用證據不當，但除去
    該證據仍應為同一事實之認定），皆難謂係具體理由，俾與
    第二審上訴制度旨在請求第二審法院撤銷、變更第一審不當
    或違法之判決，以實現個案救濟之立法目的相契合，並節制
    濫行上訴（參照最高法院97年度台上字第892號刑事判決意
    旨）。又第二審法院認為上訴書狀未敘述理由，依刑事訴訟
    法第 367條但書規定，始應定期間命其補正。如認上訴書狀
    已敘述理由，但其理由非屬具體，其所為上訴，即不符上訴
    之法定要件，自得逕行判決駁回，無定期命補正問題（參照
    最高法院97年度台上字第3599號刑事判決意旨）。
二、本件原審經審理結果，認為上訴人即被告甲○○前因施用毒
    品案件，經臺灣板橋地方法院裁定送觀察、勒戒後，認為有
    繼續施用毒品傾向，復經同法院裁定令入戒治處所施以強制
    戒治，嗣於民國90年 4月16日經停止強制戒治交付保護管束
    ，於同年11月 9日保護管束期滿，經臺灣板橋地方法院檢察
    署檢察官於同年11月30日為不起訴處分確定；復於94年間因
    施用毒品案件，分別經臺灣板橋地方法院判決處有期徒刑 5
    月、3月確定，嗣經聲請定應執行有期徒刑7月，於95年9月5
    日易科罰金執行完畢；再於96年間因施用毒品案件，經臺灣
    板橋地方法院判決處有期徒刑6月、6月，應執行有期徒刑10
    月確定，適逢96年度減刑，經同法院減刑後並定其應執行有
    期徒刑5月確定，於97年4月18日易科罰金執行完畢。猶不知
    悔改，復基於施用第一級毒品、第二級毒品之犯意，於97年
    4月11日某時，在臺北縣蘆洲市○○街111號 2樓住處內，以
    將海洛因置於香菸內以抽菸之方式施用第一級毒品海洛因 1
    次；及以將甲基安非他命置入玻璃球吸食器內燒烤產生煙霧
    吸食之方式施用第二級毒品甲基安非他命 1次，嗣於同月12
    日因他案為警緝獲，經採尿送驗後，檢驗結果呈嗎啡、甲基
    安非他命陽性反應。上揭犯罪事實，業據上訴人於原審自白
    不諱，並有台灣檢驗科技股份有限公司濫用藥物檢驗報告、
    尿液代號對照表各1紙可稽，因認上訴人犯行明確，就上訴
    人施用第一級毒品海洛因部分，論以施用第一級毒品罪，累
    犯，處有期徒刑10月。就上訴人施用第二級毒品甲基安非他
    命部分，論以施用第二級毒品罪，累犯，處有期徒刑 6月。
    並定其應執行有期徒刑1年2月。已詳敘其認定上訴人犯罪事
    實之證據及理由，於法尚無不合。上訴意旨略稱：上訴人已
    悔悟，決心戒除惡習，不負母親之期望。上訴人現已戒除毒
    癮，回歸正常生活，請求減輕刑度，讓上訴人陪侍母親等語
    。惟查：量刑之輕重，係屬事實審法院得依職權自由裁量之
    事項，茍於量刑時，已依行為人之責任為基礎，並斟酌刑法
    第57條各款所列情狀，而未逾越法定範圍，又未濫用其職權
    ，即不得遽指為違法。本件原判決於量刑時，已依上揭規定
    ，審酌上訴人明知施用毒品為法所禁止之行為，竟仍不知戒
    除毒癮，再為本件施用第一級、第二級毒品之犯行，其犯罪
    動機、手段、目的均殊非可取，所為嚴重危害自己身心健康
    ，並造成社會問題，惟其犯罪後已坦承犯行，態度良好等一
    切情狀，予以綜合考量，而就上訴人施用第一級毒品罪，量
    處有期徒刑10月。就上訴人施用第二級毒品罪，量處有期徒
    刑8月。並定其應執行之刑有期徒刑1年 2月，既未逾越法定
    刑度，亦未濫用自由裁量之權限，刑度亦屬妥適，核無不當
    或違法之情形。本件上訴人以其個人及家庭因素，上訴請求
    酌減其刑度，並未依據卷內既有訴訟資料或提出新事證，指
    摘或表明第一審判決量刑有何不當或違法，而構成應予撤銷
    之具體事由，揆諸上開說明，自難謂已敘明具體理由，其所
    為上訴不合法定要件，爰不經言詞辯論，逕以判決駁回。
據上論斷，應依刑事訴訟法第367條前段、第372條，判決如主文
。
中    華    民    國    97    年    9    月     18    日
                  刑事第 七 庭  審判長法  官  陳晴教
                                      法  官  游紅桃
                                      法  官  楊智勝
以上正本證明與原本無異。
施用第二級毒品罪部分不得上訴。
施用第一級毒品罪部分如不服本判決，應於收受送達後十日內向
本院提出上訴書狀，其未敘述上訴之理由者並得於提起上訴後十
日內向本院補提理由書（均須按他造當事人之人數附繕本）。
                                      書記官  張美華
中    華    民    國    97    年    9     月    22    日


司法院資訊處製作；財團法人民間司法改革基金會備份。
